臺灣高雄地方法院刑事判決
                                    110年度金訴字第204號
公  訴  人  臺灣高雄地方檢察署檢察官
被      告  劉建顯


                    （現於法務部○○○○○○○○執行強制 戒治）
            黃麒融




上列被告因詐欺等案件，經檢察官提起公訴（109年度偵字第247
06號、110年度偵字第4452號、110年度偵字第6582號），及移送
併辦（臺灣彰化地方檢察署檢察官110年度偵字第2502號、110年
度偵字第7276號、111年度偵字第1102號），本院判決如下：
    主  文
一、劉建顯犯如附表一編號1 至6 所示之各罪，均累犯，各處如
    附表一編號1 至6 主文欄所示之刑。應執行有期徒刑壹年拾
    月。
二、黃麒融犯如附表一編號1 至3 所示之各罪，均累犯，各處如
    附表一編號1 至3 主文欄所示之刑。應執行有期徒刑壹年伍
    月。
    事  實
一、劉建顯基於參與犯罪組織之犯意，於民國109 年10 月間某
    日，加入由姓名、年籍不詳之人，綽號「細主」、「黃盟強
    」所組成具有持續性、牟利性之有結構性犯罪組織之詐欺集
    團。劉建顯另招攬黃麒融、阮資賢（已歿，由本院另行判決
    ）一同加入上開詐欺集團，約定由黃麒融、阮資賢提供金融
    帳戶、擔任取款車手，可獲得提領金額0.5％之酬勞，劉建顯
    則擔任車手頭，可獲得提領金額0.5％之酬勞。劉建顯、黃麒
    融、阮資賢即與「細主」、「黃盟強」及所屬詐欺集團其他
    成員，共同意圖為自己不法之所有，基於三人以上共同詐欺
    取財及洗錢之犯意聯絡，由黃麒融將其申設之中華郵政帳號
    00000000000000號帳戶資料、阮資賢將其申設之臺灣中小企
    業銀行帳號00000000000號帳戶及彰化商業銀行帳號0000000
    0000000號帳戶資料交給劉建顯，劉建顯再將黃麒融、阮資
    賢上開帳戶資料交給詐欺集團成員使用。詐欺集團成員則於
    附表一所示時間、方式，向附表一所示之被害人施用詐術，
    致附表一所示之被害人陷於錯誤，而將附表一所示之金額，
    匯入附表一所示之帳戶內（黃麒融所為附表一編號4至5之犯
    行，現經臺灣彰化地方法院以110年度訴字第657號審理中；
    所為附表一編號6之犯行，業經臺灣彰化地方法院以110年度
    訴字第386號判決判處有期徒刑1年2月確定）。嗣附表一編
    號4(指①部分)之陳婉怡於109年11月25日9時32分，匯款新臺
    幣（下同）10萬元至阮資賢所申設之上開臺灣中小企銀帳戶
    後，詐欺集團其他成員即於同日10時58分、11時14分，自阮
    資賢之上開臺灣中小企銀帳戶轉帳45萬元、28萬元至阮資賢
    申設之上開彰化銀行帳戶，再由劉建顯於同日駕車搭載阮資
    賢至臺中市南屯區之彰化銀行南屯分行臨櫃提領現金70萬元
    ，復由阮資賢將70萬元交給其他詐欺集團成員，而掩飾、隱
    匿此部分詐欺取財犯罪所得之去向與所在。劉建顯復於翌（
    26）日10時30分許，駕駛車牌號碼000-0000號自用小客車，
    搭載黃麒融前往高雄市○○區○○○路000號「建工郵局」，又指
    示阮資賢自行前往上開郵局集合，由黃麒融臨櫃提領款項46
    萬8000元，阮資賢則協助提供匯款明細及在旁把風，然因行
    員發覺有異，立即報警處理，使附表一編號1至3所示匯入黃
    麒融上開郵局帳戶之款項未遭提領，而附表一編號4(指②部
    分)、5至6所示匯入黃麒融上開郵局帳戶之款項亦因帳戶遭
    警示凍結，未遭詐欺集團成員提領，均未生掩飾、隱匿此部
    分詐欺犯罪所得之去向、所在的結果。
二、案經林惠伶、張椀婷、潘茲芸、陳婉怡、紀文惠、廖婕芯訴
    由高雄市政府警察局三民第二分局、彰化縣政府警察局員林
    分局報告臺灣高雄地方檢察署檢察官偵查起訴，另經臺灣彰
    化地方檢察署檢察官移送併辦。
    理  由
一、證據能力：
    本判決所引用之證據資料（詳後引用之各項證據），其中係
    屬傳聞證據部分，縱無刑事訴訟法第159 條之1 至第159 條
    之4 或其他規定之傳聞證據例外情形，惟因被告劉建顯、黃
    麒融、檢察官均已同意作為證據使用（院二卷第295至315頁
    ），且本院審酌卷內並無事證顯示各該陳述之作成時、地與
    週遭環境，有何致令陳述內容虛偽、偏頗之狀況後，亦認為
    適當，應依刑事訴訟法第159 條之5 第1 項之規定，為傳聞
    法則例外，而有證據能力。
二、認定前述犯罪事實之依據：
    訊據被告劉建顯對於上開犯罪事實，均坦承不諱，而被告黃
     麒融則矢口否認上開犯行，辯稱：是載我來高雄的人叫我
     去領錢，我不知道他們是詐騙集團，我也沒有要加入詐騙
     集團一起詐騙的意思，對於我有領錢，有人被騙的事實不
     爭執云云（院一卷第125頁）。經查：
㈠被告劉建顯部分：
1.上開犯罪事實，業據被告劉建顯坦承不諱（院二卷第294 頁）
  ，且有附表一「證據出處」欄所示之證據可佐，足見被告劉建
  顯前開任意性自白與事實相符，可資採為認定犯罪事實之依據
  。
2.至併辦意旨書（即臺灣彰化地方檢察署檢察官111年度偵字第1
  102號）認為，附表一編號4（指①部分）告訴人陳婉怡匯入10
  萬元至共同被告阮資賢上開臺灣中小企銀帳戶後，詐欺集團成
  員即於同日將款項轉匯至同案被告阮資賢上開彰化銀行帳戶，
　再由被告劉建顯於109年11月25日駕車搭載同案被告阮資賢至
  彰化銀行南屯分行臨櫃提領現金70萬元後，同案被告阮資賢係
  將70萬元交給被告劉建顯，被告劉建顯再將款項轉交上手一節
  ，被告劉建顯供稱：當天我有開車載阮資賢去提領70萬元，但
  阮資賢是直接將錢交給高明召，高明召再拿報酬給阮資賢，這
  筆70萬元我沒有經手等語（院二卷第316至317頁）。經查，被
  告劉建顯堅決否認有向同案被告阮資賢收取70萬元並轉交上手
  之事實，而卷內並無任何足以證明被告劉建顯確有經手此筆70
  萬元之確切事證，且同案被告阮資賢業已死亡，亦無法傳喚其
  到案說明，基於罪疑唯輕之法理，自無法認定被告劉建顯確有
  向同案被告阮資賢收取70萬元並轉交上手之事實，併辦意旨此
  部分所指，容有誤會。
3.又公訴意旨認為，被告劉建顯有於109年11月26日11時17分至
  同日11時21分，在高雄市○○區○○○路000號之臺灣銀行大昌分行
  自動提款機，持被告黃麒融上開郵局帳戶之提款卡，提領2000
  5元、20005元、20005元、20005元、20005元、20005元、2000
  5元，共140035元，且主張此部分係提領附表一編號4(指②部分
  )、5至6之被害人匯入被告黃麒融上開郵局帳戶內之款項一節
  ：
⑴被告劉建顯有於上開時間、地點，持被告黃麒融上開郵局帳戶
  之提款卡，提領上開款項一事，業據被告劉建顯自承在卷（偵
  一卷第116頁），且有上開郵局帳戶之交易明細可佐（院二卷
  第87頁）。
⑵然附表一編號1至3、4（指②部分）、5至6所示被害人匯入被告
  黃麒融上開郵局帳戶內之款項，全部均已返還給附表一編號1
  至6所示之人一事，有中華郵政股份有限公司111年1月3日儲字
  第1100976099號函1份、警示帳戶剩餘款項返還申請暨切結書6
  份可佐（院二卷第161至174頁），可知此部分款項，並未生掩
  飾、隱匿其去向、所在之結果。
⑶況且，觀之被告黃麒融上開郵局帳戶之交易明細可知（院二卷
  第87頁），當附表一編號1之告訴人林惠伶匯款之前，該帳戶
  原本即有20萬9294元，是被告劉建顯所提領之140035元，自難
  認為與本案詐騙款項有關，公訴意旨此部分主張，亦有誤會。
4.綜上所述，此部分事證明確，被告劉建顯之犯行均堪認定，均
  應依法論科。
㈡被告黃麒融部分：
1.被告黃麒融雖否認上開犯行，然針對其有提供上開郵局帳戶給
  被告劉建顯，並聽從被告劉建顯之指示，於109年11月26日至
  「建工郵局」提領款項，惟未提領成功即遭查獲等情，被告黃
  麒融於偵查中業已自白不諱（偵一卷第58至59頁）。又被告黃
  麒融亦自承：當初找我做這件事的時候，都有跟我說可能會涉
  及犯罪，所以我知道是不好的事情等語（院二卷第317頁），
  核與被告劉建顯供稱：當初我就是要黃麒融、阮資賢擔任詐欺
  集團之人頭帳戶，他們2個也都知道辦提款卡及帳戶要做什麼
  用途；黃麒融知道他領的錢是詐欺的錢，我有跟他說這可能會
  涉及詐欺，他還是同意去做等語相符（警一卷第7頁、偵一卷
  第114至115頁）。足認被告黃麒融主觀上確實知道其提供帳戶
  、提領款項均係從事詐欺犯罪，且客觀上亦有為此等行為，
　故其空言否認犯行，顯非可採。　
2.綜上所述，此部分事證明確，被告黃麒融之犯行均堪認定，均
  應依法論科。
三、論罪科刑：
㈠核被告劉建顯就附表一編號6（該次犯罪時間最早，為首次犯行
  ）所為，係犯組織犯罪防制條例第3 條第1 項後段之參與犯罪
  組織罪、刑法第339 條之4 第1 項第2 款之三人以上共同詐欺
  取財罪、洗錢防制法第2 條第2 款、同法第14條第2 項之洗錢
  未遂罪；就附表一編號1至3、5 所為，均係犯刑法第339 條之
  4 第1 項第2 款之三人以上共同詐欺取財罪、洗錢防制法第2 
  條第2 款、同法第14條第2 項之洗錢未遂罪；就附表一編號4 
  所為，係犯刑法第339 條之4 第1 項第2 款之三人以上共同詐
  欺取財罪、洗錢防制法第2 條第2 款、同法第14條第1 項之洗
  錢罪。
㈡核被告黃麒融就附表一編號1至3所為，均係犯刑法第339 條之4
   第1 項第2 款之三人以上共同詐欺取財罪、洗錢防制法第2 
  條第2 款、同法第14條第2 項之洗錢未遂罪。
㈢公訴意旨認為，被告劉建顯就附表一編號1部分，另成立組織犯
  罪防制條例第3 條第1 項後段之參與犯罪組織罪嫌，然附表一
  編號1之犯罪著手時間為「109年9月間」，而附表一編號6之犯
  罪著手時間為「109年7至8月間」，可知附表一編號6之犯罪著
  手時間早於附表一編號1，為首次犯行，自應就附表一編號6部
  分，論以參與犯罪組織罪，公訴意旨此部分主張，容有誤會，
  應予更正。
㈣至公訴意旨認為，被告黃麒融所為附表一編號1至3，以及被告
  劉建顯所為附表一編號1至6部分，均係洗錢既遂，應論以洗錢
  罪乙情：
1.附表一編號1至3所示之被害人匯款至被告黃麒融上開郵局帳戶
  後，被告黃麒融雖已前往郵局臨櫃提領而著手於洗錢犯行，然
  未及提領即遭警方查獲。而被告劉建顯雖有於上開時間、地點
  ，持被告黃麒融上開郵局帳戶之提款卡，提領140035元之事實
  ，然被告劉建顯所提領之款項，無法認為與本案詐騙款項有關
  ，且附表一編號1至3、4（指②部分）、5至6所示被害人匯入被
  告黃麒融上開郵局帳戶內之款項，全部均已返還等節，業如前
  述。
2.另附表一編號4（指①部分）告訴人陳婉怡匯入共同被告阮資賢
  上開臺灣中小企銀帳戶後，詐欺集團成員即於同日將款項轉匯
  至同案被告阮資賢上開彰化銀行帳戶，再由同案被告阮資賢臨
  櫃提領現金後交給其他詐欺集團成員乙節，亦經本院認定如前
  。
3.從而，本院認為附表一編號1至3、5至6所示被害人遭詐欺之款
  項，因未達到掩飾、隱匿此部分詐欺犯罪所得之去向、所在之
  結果，此部分洗錢犯罪尚屬未遂，公訴意旨認為被告黃麒融所
  為附表一編號1至3，以及被告劉建顯所為附表一編號1至3、5
  至6之犯行已達洗錢之既遂，容有未合，然犯罪之既遂與未遂
  僅行為程度有所差異，尚無援引刑事訴訟法第300 條變更起訴
  法條之必要。至附表一編號4部分，因詐欺集團已取得部分詐
  欺款項（指①部分），已生掩飾、隱匿犯罪所得之去向與所在
  之結果，自應整體評價認為犯行業已既遂，而成立洗錢罪。
㈤又公訴意旨雖認為，被告黃麒融就附表一編號3，以及被告劉建
  顯就附表一編號3至4，亦有成立刑法第339 條之4 第1 項第3 
  款之以網際網路對公眾散布而為詐欺取財罪乙情，然現今詐欺
  集團之詐欺手法變化多端，未必均以網際網路對公眾散布之方
  式為之。而被告黃麒融所為，係提供帳戶、提領款項，被告劉
  建顯則是收購被告黃麒融及同案被告阮資賢之帳戶、指示渠等
  2人提款，卷內證據無從證明被告黃麒融、劉建顯有親自參與
  詐騙附表一編號3至4之被害人的行為，是被告黃麒融、劉建顯
  是否知悉本案附表一編號3至4詐欺手法係以網際網路對公眾散
  布之方式為之，仍有疑問，故依罪疑唯輕原則，應為有利於被
  告之認定，尚難認被告黃麒融、劉建顯成立此部分之犯行，公
  訴意旨此部分主張，容有誤會，併此敘明。
㈥共犯部分：
1.被告劉建顯、黃麒融與阮資賢、「細主」、「黃盟強」及所屬
  詐欺集團其他成員，就附表一編號1至4所示犯行，有犯意聯絡
  及行為分擔，應論以共同正犯（惟被告黃麒融就附表一編號4
  部分，非本案審理範圍）。
2.又被告劉建顯、黃麒融與「細主」、「黃盟強」及所屬詐欺集
  團其他成員，就附表一編號5至6所示犯行，均有犯意聯絡及行
  為分擔，應論以共同正犯（惟被告黃麒融就附表一編號5至6部
  分，非本案審理範圍）。
㈦罪數：
1.被告劉建顯：
⑴就附表一編號6部分，係以一行為同時觸犯參與犯罪組織罪、三
  人以上共同詐欺取財罪、洗錢未遂罪，為想像競合犯，應從一
  重以三人以上共同詐欺取財罪處斷。
⑵就附表一編號1至3、5部分，係以一行為同時觸犯三人以上共同
  詐欺取財罪、洗錢未遂罪，為想像競合犯，應從一重以三人以
  上共同詐欺取財罪處斷。
⑶就附表一編號4部分，係以一行為同時觸犯三人以上共同詐欺取
  財罪、洗錢罪，為想像競合犯，應從一重以三人以上共同詐欺
  取財罪處斷。
⑷又附表一編號1至6所示之6罪，被害人並不相同，侵害法益不同
  ，顯係出於各別犯意所為，應予分論併罰。
2.被告黃麒融部分：
⑴就附表一編號1至3部分，係以一行為同時觸犯三人以上共同詐
  欺取財罪、洗錢未遂罪，為想像競合犯，應從一重以三人以上
  共同詐欺取財罪處斷。
⑵又附表一編號1至3所示之3罪，被害人並不相同，侵害法益不同
  ，顯係出於各別犯意所為，應予分論併罰。
㈧至檢察官針對被告黃麒融移送併辦之事實即臺灣彰化地方檢察
  署110年度偵字第2502號、臺灣彰化地方檢察署110年度偵字第
  7276號，均與被告黃麒融本案經起訴之附表一編號1之犯罪事
  實完全相同，為同一案件，本院自得併予審理；而檢察官針對
  被告劉建顯移送併辦之事實即臺灣彰化地方檢察署111年度偵
  字第1102號所指告訴人陳婉怡另有遭詐騙「10萬元」部分，則
  為本案（附表一編號4）起訴效力所及，本院亦得併予審理。
㈨按想像競合犯之處斷刑，本質上係「刑之合併」，其所謂從一
  重處斷，乃將想像競合犯組成之評價上數罪，合併為科刑一罪
  ，其所對應之刑罰，亦合併其評價上數罪之數法定刑，而為一
  個處斷刑。易言之，想像競合犯侵害數法益者皆成立犯罪，論
  罪時必須輕、重罪併舉論述，同時宣告所犯各罪名，包括各罪
  有無加重、減免其刑之情形，亦應說明論列，量刑時併衡酌輕
  罪部分量刑事由，評價始為充足，然後依刑法第55條規定「從
  一重處斷」，非謂對於其餘各罪可置而不論。因此，法院決定
  處斷刑時，雖以其中最重罪名之法定刑，做為裁量之準據，惟
  於裁量其輕重時，仍應將輕罪合併評價在內。又洗錢防制法第
  16條第2 項：「犯前二條之罪，在偵查或審判中自白者，減輕
  其刑。」、組織犯罪防制條例第8 條第1 項：「犯第三條之罪
  自首，並自動解散或脫離其所屬之犯罪組織者，減輕或免除其
  刑；因其提供資料，而查獲該犯罪組織者，亦同；偵查及審判
  中均自白者，減輕其刑。」刑法第25條第2 項：「未遂犯之處
  罰，以有特別規定者為限，並得按既遂犯之刑減輕之。」。查
  被告劉建顯所為附表一編號1至6之洗錢犯行及參與犯罪組織部
  分，於偵查中、審判中均坦承不諱，且附表一編號1至3、5至6
  部分均屬洗錢未遂，原均得減輕其刑，惟依前揭說明，被告劉
  建顯就附表一編號1至6之犯行，均係從一重論處三人以上共同
  詐欺取財罪，就被告劉建顯此部分想像競合輕罪得減刑部分，
  本院於後述量刑時，將併予審酌。而被告黃麒融雖空言否認犯
  行，但針對其有提供上開郵局帳戶給被告劉建顯，並聽從被告
  劉建顯之指示，於109年11月26日至「建工郵局」提領款項，
  惟未提領成功即遭查獲等情，其於偵查中業已自白不諱（偵一
  卷第58至59頁），且被告黃麒融又自承：當初找我做這件事的
  時候，都有跟我說可能會涉及犯罪，所以我知道是不好的事情
  等語（院二卷第317頁），顯見被告黃麒融對於本案犯行之主
  觀、客觀要件實際上均已自白，自應從寬認定被告黃麒融亦有
  洗錢防制法第16條第2 項自白減刑之適用，又被告黃麒融就附
  表一編號1至3 所犯洗錢未遂罪，原本亦均得依未遂之規定減
  輕其刑，惟被告黃麒融此部分犯行，均係從一重論處三人以上
  共同詐欺取財罪，就被告黃麒融此部分想像競合輕罪得減刑部
  分，本院亦於後述量刑時併予審酌。
㈩加重、減輕：　
1.累犯：
⑴被告劉建顯前因詐欺案件，經臺灣彰化地方法院以106年度易字
  第1383號判決判處有期徒刑4月確定；又因賭博案件，經臺灣
  彰化地方法院以107年度簡字第124號判決判處有期徒刑4月確
  定。上開2罪經臺灣彰化地方法院以107年度聲字第510號裁定
  定應執行刑為有期徒刑7月確定，於108年3月6日縮刑期滿執行
  完畢等情，有臺灣高等法院被告前案紀錄表附卷可佐，其於受
  徒刑執行完畢後5年以內故意再犯本案有期徒刑以上之6 罪，
  均為累犯。本院審酌被告劉建顯於執行完畢後，又犯本案，認
  為依刑法第47條第1 項規定，就被告劉建顯所犯之罪予以加重
  其刑，尚符罪刑相當原則，並無違反比例原則之情事，乃就被
  告劉建顯本案所犯之6 罪，均依刑法第47條第1項之規定，加
  重其刑。　
⑵被告黃麒融前因竊盜案件，經臺灣彰化地方法院以107年度易字
  第649號判決判處有期徒刑7月確定；又因竊盜案件，經臺灣彰
  化地方法院以107年度易字第1282號判決判處有期徒刑8月確定
  ，上開2案接續執行，於109年3月17日縮刑期滿執行完畢等情
  ，有臺灣高等法院被告前案紀錄表附卷可佐，其於受徒刑執行
  完畢後5年以內故意再犯本案有期徒刑以上之3罪，均為累犯。
  本院審酌被告黃麒融於執行完畢後，又犯本案，認為依刑法第
  47條第1項規定，就被告黃麒融所犯之罪予以加重其刑，尚符
  罪刑相當原則，並無違反比例原則之情事，乃就被告黃麒融本
  案所犯之3 罪，均依刑法第47條第1 項之規定，加重其刑。
2.刑法第59條：
　被告劉建顯、黃麒融本案之犯行，主觀上均屬直接故意，且本
  案所涉被害人數較多、金額非低，渠等2人之主觀惡性及犯罪
  情節均非屬輕微，尚難認有何情輕法重或情堪憫恕之情形，自
  無刑法第59條適用之餘地，併此敘明。
本院審酌被告劉建顯、黃麒融正值青壯，不思尋求正當途徑賺
  取生活所需，明知詐騙集團已猖獗多年，對社會秩序及一般民
  眾財產法益侵害甚鉅，竟仍貪圖不法利益，以上開方式實施詐
  欺、洗錢犯行，價值觀念顯有偏差，所為誠有可議。惟念及被
  告2 人於本案之角色及分工，均係聽從上游指示為之，而被告
  黃麒融又係受被告劉建顯之指示，均非屬犯罪核心地位。復衡
  酌被告劉建顯對於本案三人以上共同詐欺取財罪、參與犯罪組
  織罪、洗錢犯行，均已自白不諱，頗知悔悟，而被告黃麒融雖
  空言否認犯行，但對於本案犯罪之主觀、客觀要件實際上均已
  自白，業如前述，並考量被告2 人自承之智識程度、工作、收
  入、生活情狀等節（因涉及個人隱私，故不予揭露，詳如院二
  卷第318頁）、被告劉建顯所為附表一編號1至3、5至6，以及
  被告黃麒融所為附表一編號1至3之洗錢犯行均屬未遂應予減輕
  、被告劉建顯所為附表一編號6之犯行含有參與犯罪組織之罪
  質、刑法第57條之各款事由等一切情狀，分別量處如附表一主
  文欄所示之刑。又本院斟酌被告2 人所犯上開各罪，被害人固
  不相同，但犯罪手法相似，且犯罪時間甚為緊密，對於法益侵
  害之加重效益不大，如以實質累加方式定應執行刑，處罰之刑
  度將超過其行為之不法內涵，而違反罪責原則，是本院認為隨
  罪數增加遞減其刑罰之方式，當足以評價被告2 人行為之不法
  性（即多數犯罪責任遞減原則），爰分別定應執行刑如主文所
  示。
沒收部分：
1.扣案物部分：
  扣案如附表二編號1、附表三編號1所示之物，雖係用以收受本
  案詐欺款項之工具，屬供本案犯罪所用之物，且為被告黃麒融
  所有，然此等物品僅為尋常之物，且被告黃麒融所申設之上開
  郵局帳戶已遭凍結而無法提領，已無沒收之實益，爰依刑法第
  38條之2第2項之規定，均不予宣告沒收。
2.犯罪所得部分：
　被告劉建顯、黃麒融均稱，尚未收取本案之報酬（警一卷第14
  頁、第52頁），而卷內亦無積極證據證明渠等2人確有收取報
  酬之事實，依罪疑唯輕原則，尚難認為被告2人本案確有獲取
  犯罪所得，自無從宣告沒收。
3.另洗錢防制法第18條第1 項前段固規定：「犯第十四條之罪，
  其所移轉、變更、掩飾、隱匿、收受、取得、持有、使用之財
  物或財產上利益，沒收之」，但條文並無「不問屬於犯罪行為
  人與否」之要件，當以屬於（按指實際管領）犯罪行為人者為
  限，始應沒收。查附表一編號4（指①部分）告訴人陳婉怡匯入
  10萬元至共同被告阮資賢上開臺灣中小企銀帳戶後，詐欺集團
  成員即於同日將款項轉匯至同案被告阮資賢上開彰化銀行帳戶
  ，被告劉建顯雖有於109年11月25日駕車搭載同案被告阮資賢
  至彰化銀行南屯分行臨櫃提領詐欺款項，但卷內並無任何足以
  證明被告劉建顯確有經手此筆款項之確切事證等節，業經本院
  論述如前，既然無法認定被告劉建顯確有經手此筆詐欺款項，
  自無洗錢防制法第18條第1 項前段適用之餘地。至被告劉建顯
  雖有於上開時間、地點，持被告黃麒融上開郵局帳戶之提款卡
  ，提領140035元之事實，然被告劉建顯所提領之款項，無法認
  為與本案詐騙款項有關，亦經本院詳述如前，自無從依上開規
  定諭知沒收，併此敘明。
至被告劉建顯就附表一編號6 所犯參與犯罪組織罪部分，因組
  織犯罪防制條例第3 條第3 項有關強制工作之規定，違反憲法
  比例原則及憲法明顯區隔原則之要求，與憲法第8 條保障人身
  自由之意旨不符，應自本解釋公布之日起失其效力，此經司法
  院大法官於110 年12月10日公布之釋字第812 號解釋明確，本
  院自不予宣告強制工作，附此敘明。　　
不另為免訴諭知：
1.公訴意旨另以：被告黃麒融透過被告劉建顯之介紹加入綽號「
  細主」、「黃盟強」所組成之詐欺集團，並擔任取款車手之工
  作 ，而認被告黃麒融就附表一編號1部分，涉犯組織犯罪防制
  條例第3 條第1 項後段之參與犯罪組織罪等語。
2.按按參與犯罪組織，指加入犯罪組織成為組織之成員，而不問
  參加組織活動與否，犯罪即屬成立。行為人如持續參加組織活
  動或與組織保持聯絡，在未經自首或有其他積極事實，足以證
  明其確已脫離或解散該組織之前，其違法行為，仍繼續存在，
  即為行為之繼續，而屬實質上一罪，至行為終了時，仍論為一
  罪。行為人為實施詐欺行為而參與詐欺犯罪組織，並於參與詐
  欺犯罪組織之行為繼續中，先後加重詐欺取得數人之財產，依
  本院見解，僅應就事實上首次或最先繫屬法院該案之首次加重
  詐欺取財犯行，論以想像競合犯，而其後之加重詐欺取財犯行
  ，則單獨論以加重詐欺取財罪，自不能再另與參與犯罪組織犯
  行論以想像競合，以免重複評價。又想像競合犯之一罪，如經
  實體判決確定，其想像競合之他罪，即使未曾審判，因原係裁
  判上之一罪，即屬同一案件，不能另行追訴，如再行起訴，即
  應諭知免訴之判決。是行為人因參與同一詐欺犯罪組織而先後
  犯詐欺取財數罪，如先繫屬之前案，法院僅依檢察官起訴之加
  重詐欺取財部分判決有罪確定，其既判力固及於未經起訴之參
  與犯罪組織罪；檢察官如再於後案起訴被告犯參與犯罪組織罪
  及加重詐欺取財罪，參與犯罪組織部分為前案既判力所及，依
  法既應諭知免訴之判決，已與後案被訴之加重詐欺取財罪，失
  其單一性不可分關係，加重詐欺取財部分自無從為前案既判力
  所及。惟二罪既均經起訴，法院仍應依訴訟法上考察，而僅就
  加重詐欺取財部分論處罪刑，並於理由內說明不另為被訴參與
  犯罪組織部分免訴之諭知（最高法院110年度台上字第776號判
  決意旨參照）。
3.經查，被告黃麒融於加入本件詐欺集團之犯罪組織後，所犯附
  表一編號1至3之罪，為本案起訴範圍，本案繫屬時間為「110
  年5月24日」；所犯附表一編號4至5之罪，現經臺灣彰化地方
  法院以110年度訴字第657號審理中（下稱甲案），甲案繫屬時
  間為「110年8月12日」；所犯附表一編號6之罪，業經臺灣彰
  化地方法院以110年度訴字第386號判決判處有期徒刑1年2月確
  定（下稱乙案），乙案繫屬時間為「110年4月29日」等節，有
  臺灣高等法院被告前案紀錄表、臺灣高雄地方檢察署110年5月
  21日雄檢榮虞109偵24706字第1100030400號函上法院收狀戳章
  、臺灣彰化地方法院110年度訴字第386號判決、臺灣彰化地方
  檢察署檢察官110年度偵字第7276號起訴書、臺灣彰化地方檢
  察署110年4月29日彰檢錫黃110偵4084字第1109016451號函上
  法院收狀戳章在卷為憑（院一卷第5頁、院二卷第273至283頁
  、第331頁）。
4.而被告黃麒融所為附表一編號1至6之6罪，犯罪時間最早之首
  罪應為附表一編號6（即乙案），最先繫屬者亦為乙案，本案
  （即附表一編號1至3）既非最先繫屬之法院，亦非被告黃麒融
  參與詐欺集團後之首次犯行，自無從將一參與犯罪組織行為割
  裂再另論一參與犯罪組織罪，而與本案所犯三人以上共同詐欺
  取財罪從一重論處之餘地；又繫屬在先之乙案既已判決確定，
  被告黃麒融於本案被訴參與犯罪組織罪嫌部分，本應為免訴判
  決之諭知，惟此部分與前揭論罪科刑部分，有想像競合犯之裁
  判上一罪關係，爰不另為免訴之諭知。
據上論斷，應依刑事訴訟法第299 條第1 項前段，判決如主文。
本案經檢察官林恒翠提起公訴、檢察官賴志盛、姚玎霖移送併辦
，檢察官李白松到庭執行職務。
中　　華　　民　　國　　111 　年　　4 　　月　　29　　日
                  刑事第十四庭  審判長法　官  呂明燕
                                      法  官  吳書嫺
                                      法  官  胡慧滿
以上正本證明與原本無異。
如不服本判決應於收受送達後20日內向本院提出上訴書狀，並應
敘述具體理由；如未敘述上訴理由者，應於上訴期間屆滿後20日
內向本院補提理由書（均須按他造當事人之人數附繕本）「切勿
逕送上級法院」。
中　　華　　民　　國　　111 　年　　4 　　月　　29　　日
　　　　　　　　　　　　　　　　　    書記官　陸艷娣
本件得於二十日內上訴。
附錄本案論罪科刑法條：
刑法第339 條之4
犯第三百三十九條詐欺罪而有下列情形之一者，處一年以上七年
以下有期徒刑，得併科一百萬元以下罰金：
一、冒用政府機關或公務員名義犯之。
二、三人以上共同犯之。
三、以廣播電視、電子通訊、網際網路或其他媒體等傳播工具，
    對公眾散布而犯之。
前項之未遂犯罰之。
洗錢防制法第2條
本法所稱洗錢，指下列行為：
一、意圖掩飾或隱匿特定犯罪所得來源，或使他人逃避刑事追訴
    ，而移轉或變更特定犯罪所得。
二、掩飾或隱匿特定犯罪所得之本質、來源、去向、所在、所有
    權、處分權或其他權益者。
三、收受、持有或使用他人之特定犯罪所得。
洗錢防制法第14條
有第二條各款所列洗錢行為者，處七年以下有期徒刑，併科新臺
幣五百萬元以下罰金。
前項之未遂犯罰之。
前二項情形，不得科以超過其特定犯罪所定最重本刑之刑。
組織犯罪防制條例第3 條第1項
發起、主持、操縱或指揮犯罪組織者，處三年以上十年以下有期
徒刑，得併科新臺幣一億元以下罰金；參與者，處六月以上五年
以下有期徒刑，得併科新臺幣一千萬元以下罰金。但參與情節輕
微者，得減輕或免除其刑。　
附表一：
編號 被害人/是否提告 詐騙時間（民國） 詐騙方式 被害人遭詐騙匯款之時間（民國）、金額（新臺幣）、匯入之帳戶 起訴對象    證據出處  　 主文 1 林惠伶/提告 109年9月間 詐欺集團成員在臉書上通知林惠伶，佯稱林惠伶中獎300萬港幣云云，而後，再假冒新濠博彩的經理，以LINE與林惠伶聯繫，佯稱：需支付相關手續費及保證金才能領獎云云。 於109年11月26日9時51分，匯款14萬6000元至黃麒融中華郵政帳號00000000000000帳戶。 黃麒融 劉建顯 1.證人林惠伶於警詢中之證述（警一卷第221至223頁） 2.林惠伶之匯款單影本2張（警一卷第225至226頁） 3.林惠伶提出之LINE對話紀錄（警一卷第235至238頁） 4.郵政存簿儲金提款單（警一卷第149頁） 5.建工郵局櫃台監視錄影畫面翻拍照片8張（警一卷第153至157頁） 6.建工郵局外之監視錄影畫面翻拍照片6張（警一卷第159至163頁） 7.中華郵政股份有限公司109年12月11日儲字第1090925035號函暨檢送黃麒融之帳戶變更、基本資料及歷史交易清單（警三卷第123至140頁） 劉建顯犯三人以上共同詐欺取財罪，累犯，處有期徒刑壹年參月。   黃麒融犯三人以上共同詐欺取財罪，累犯，處有期徒刑壹年貳月。 2 張椀婷/提告 109年9月間 詐欺集團成員以暱稱「羅嘉偉」與張椀婷聊天，並假意與其成為男女朋友，再向張椀婷表示需要資金周轉云云。 於109年11月26日10時14分，匯款37萬元至黃麒融中華郵政帳號00000000000000帳戶。 黃麒融 劉建顯 1.證人張椀婷於警詢中之證述（警一卷第245至251頁） 2.張椀婷之匯款單影本1張（警一卷第253頁） 3.張椀婷提出之LINE對話紀錄（警一卷第259至261頁） 4.郵政存簿儲金提款單（警一卷第149頁） 5.建工郵局櫃台監視錄影畫面翻拍照片8張（警一卷第153至157頁） 6.建工郵局外之監視錄影畫面翻拍照片6張（警一卷第159至163頁） 7.中華郵政股份有限公司109年12月11日儲字第1090925035號函暨檢送黃麒融之帳戶變更、基本資料及歷史交易清單（警三卷第123至140頁） 劉建顯犯三人以上共同詐欺取財罪，累犯，處有期徒刑壹年肆月。  黃麒融犯三人以上共同詐欺取財罪，累犯，處有期徒刑壹年參月。 3 潘茲芸/提告 109年11月23日22時許 詐欺集團成員先在社群網站臉書刊登販售服飾之虛偽訊息，致潘茲芸閱覽後陷於錯誤，而在詐騙集團所架設之購物網站上訂購服飾。 於109年11月26日10時20分，匯款1萬元至黃麒融中華郵政帳號00000000000000帳戶。 黃麒融 劉建顯 1.證人潘茲芸於警詢中之證述（警一卷第355至358頁） 2.潘茲芸之匯款單影本1張（警一卷第362頁） 3.郵政存簿儲金提款單（警一卷第149頁） 4.建工郵局櫃台監視錄影畫面翻拍照片8張（警一卷第153至157頁） 5.建工郵局外之監視錄影畫面翻拍照片6張（警一卷第159至163頁） 6.中華郵政股份有限公司109年12月11日儲字第1090925035號函暨檢送黃麒融之帳戶變更、基本資料及歷史交易清單（警三卷第123至140頁） 劉建顯犯三人以上共同詐欺取財罪，累犯，處有期徒刑壹年參月。  黃麒融犯三人以上共同詐欺取財罪，累犯，處有期徒刑壹年貳月。 4 陳婉怡/提告 ①109年10至11月間   　  　 　 　 　 　 　 　 　 　 ②109年11月23日 ①詐欺集團成員謊稱有內線消息，購買原始股可以獲利，但若要領取獲利金，要先繳手續費云云。   ②詐欺集團成員先在網站上刊登販售CHANNEL包包等精品之虛偽訊息，陳婉怡閱覽後即與詐欺集團成員聯繫，詐欺集團成員偽稱：因金額過高，必須先匯訂金云云。   ①於109年11月25日9時32分，匯款10萬元至阮資賢臺灣中小企業銀行帳號00000000000 帳戶       ②於109年11月26日10時51分，匯款20萬元至黃麒融中華郵政帳號00000000000000帳戶。              劉建顯 1.證人陳婉怡於警詢中   之證述（警一卷第291至294頁、併警卷第21至24頁） 2.陳婉怡之國泰世華銀   行存摺封面及匯款    單影本（警一卷第3    03頁） 3.中華郵政股份有限公司109年12月11日儲字第1090925035號函暨檢送黃麒融之帳戶變更、基本資料及歷史交易清單（警三卷第123至140頁） 4.臺灣中小企業銀行大昌分行110年1月18日110大昌字第020號函暨檢送阮資賢開戶基本資料及交易明細（調併卷二第43至47頁） 5.橋頭地檢署之電話紀錄（調併卷九第213頁） 6.彰化商業銀行股份有限公司作業處110年9月29日彰作管字第11020009136號函暨檢送阮資賢開戶基本資料及交易明細（調併卷九第249至254頁） 7.彰化商業銀行股份有限公司南屯分行110年10月25日彰南屯字第110181號函暨檢送阮資賢之交易傳票資料（調併卷九第261至263頁） 劉建顯犯三人以上共同詐欺取財罪，累犯，處有期徒刑壹年伍月。 5 紀文惠/提告 109年10月間 詐欺集團成員以暱稱「陳進榮」與紀文惠在交友網站上聊天，並向其誆稱：因工作內容在處理公司上市事宜，如公司未能上市會導致失去工作，希望能協助投資云云。 於109年11月26日10時54分，匯款8萬6000元至黃麒融中華郵政帳號00000000000000帳戶。 劉建顯 1.證人紀文惠於警詢中之證述（警一卷第269至271頁） 2.紀文惠之匯款單影本1張（警一卷第277頁） 3.中華郵政股份有限公司109年12月11日儲字第1090925035號函暨檢送黃麒融之帳戶變更、基本資料及歷史交易清單（警三卷第123至140頁） 劉建顯犯三人以上共同詐欺取財罪，累犯，處有期徒刑壹年參月。 6 廖婕芯/提告 109年7至8月間 詐欺集團成員以暱稱「陳毅」、「魏澤」與廖婕芯在社群網站臉書上聊天，並誆稱：因在六合彩公司上班，可控制得獎號碼，只要投資1000美金就可以中獎1000萬港幣，但若要拿獎金，必須匯款過去開立安全帳戶云云。 於109年11月26日10時58分，匯款6萬元至黃麒融中華郵政帳號00000000000000帳戶。 劉建顯 1.證人廖婕芯於警詢中之證述（警一卷第316至318頁） 2.廖婕芯之匯款單影本1張（警一卷第338頁） 3.中華郵政股份有限公司109年12月11日儲字第1090925035號函暨檢送黃麒融之帳戶變更、基本資料及歷史交易清單（警三卷第123至140頁） 劉建顯犯三人以上共同詐欺取財罪，累犯，處有期徒刑壹年肆月。 

附表二：（在劉建顯身上扣得）
編號         品名 數量 1 郵局金融卡（帳號00000000000000號） 1張 

附表三：（在黃麒融身上扣得）
編號         品名 數量 1 郵局存簿(含印章)（帳號00000000000000號） 1本